【裁判字號】    87,易,34
【裁判日期】    891222
【裁判案由】    業務侵占
【裁判全文】
臺灣臺北地方法院刑事判決                            八十七年度易字第三四號
    公  訴  人  臺灣臺北地方法院檢察署檢察官
    被      告  丙○○
    右一人
    選任辯護人  何佩娟
    被      告  丁○○
    右一人
    選任辯護人  許文彬
                陳福寧
    被      告  甲○○
右列被告因業務侵占案件，經檢察官提起公訴（八十六年度偵字第一０八八八號、第
二五六０九號），本院判決如左：
    主  文
本件公訴不受理。
    理  由
一、本件公訴意旨略以：被告丁○○係台北巿大安區○○○路○段八十七號六、七樓
    鼎盛證券股份有限公司( 以下簡稱鼎盛證券公司 )連任董事，在前任董事期間民
    國八十年三月廿日董事會通過代理董事長，原董事長許金寬病假 (任期至八十年
    九月三十日改選蘇朝宗為董事) ，同年二月一日董事長決議設置財務小組規定支
    出金額超過新台幣( 下同 )伍萬元以上者，需事前提報該小組核准後始得支用，
    然丁○○與財務小組召集人吳逢義等，於同年六月一日藉機變更公司印鑑，丁○○在其代理董事長任內與被告即其女友甲○○、被告即其胞弟丙○○基於共同犯
    意，當鼎盛證券公司於八十年七月六日奉證管會通知停業三個月，業務交由元大
    證券股份有限公司( 以下簡稱元大公司 )代理，由丁○○與元大公司，於八十年
    七月六日訂定委任契約，約定融資融券應償還鼎盛證券公司之款項應在二個營業
    日內撥入丁○○指定之銀行帳戶，由丁○○指定匯入銀行鼎盛證券公司代表人丁○○在台灣省合作金庫民生支庫( 以下簡稱合庫民生支庫 )五五五五─一帳戶。
    元大公司依約自八十年七月廿五日至九月九日匯入鼎盛證券公司合庫民生支庫五
    五五五─一帳戶共四十一筆，合計壹億貳仟玖佰零肆萬捌仟肆佰貳拾伍元。丁○○與丙○○及甲○○共同侵占下列二筆款項如下：(一)丁○○於八十年八月一日
    自鼎盛證券公司合庫民生支庫五五五五─一帳戶將元大公司匯還鼎盛證券公司之
    款參仟萬元連同丁○○自鼎盛證券公司定期存款解約之柒仟萬元( 該定存單原壹
    億元，其中參仟萬元於同日盜領存入丁○○私人設於台灣中小企業銀行建成分行
    六二五四─一帳戶，剩柒仟萬元 )，共壹億元領出換成台灣省合作金庫支票壹億
    元支票乙紙存入其同居人甲○○設在台北巿第一信用合作社南京分社一三０二一
    ─七帳戶，共同侵占花用。(二)八十年九月三日丁○○又自鼎盛證券公司合庫民
    生支庫五五五五─一帳戶領出貳仟肆佰萬元現金，其中貳仟參佰貳拾萬元匯入其
    弟丙○○在世華商業銀行儲蓄部四三七一─一帳號，共同侵占花用。因認被告丁○○、丙○○及甲○○所為，均涉犯刑法第三百三十六條第二項之共同業務侵占
    罪嫌等語。
二、按不起訴處分已確定者，非有左列情刑之一，不得對於同一案件再行起訴：一、
    發見新事實或新證據。二、有第四百二十條第一項第一款、第二款、第四款或第
    五款所定得為再審原因之情形者。又曾為不起訴處分，而違背第二百六十條之規
    定再行起訴者，應諭知不受理之判決。刑事訴訟法第二百六十條、第三百零三條
    第四款分別定有明文。又刑事訴訟法第二百三十九條( 按即現行第二百六十條 )
    所謂同一案件，指同一訴訟物體，即被告及犯罪事實均相同者而言，不以起訴或
    告訴時所引用之法條或罪名為區分標準。最高法院五十二年台上字第一Ｏ四八號
    判例可資參照。故檢察官不起訴處分效力之範圍，係以不起訴處分所根據之事實
    為準，並非以告訴人所告訴之法條或罪名為限。
三、查本件被告丁○○、丙○○及甲○○分別被訴於八十年八月一日及九月三日自鼎
    盛證券公司合作金庫民生支庫五五五五─一帳戶領出鉅額存款共壹億貳仟肆佰萬
    元再共同侵占花用，因認被告等涉有刑法第三百三十六條第二項之共同業務侵占
    罪嫌；惟查：本案告發人乙○○曾於八十三年間就本案被告等人於八十年八、九
    月間從鼎盛證券公司設於台北市第三信用合作社忠孝分社及合作金庫民生支庫帳
    戶，先後提領一億五千八百五十萬元予以侵占之事實向台灣台北地方法院檢察署
    提出告發；業經台灣台北地方法院檢察署於八十四年五月二十日以八十三年度偵
    字第二六一七六號為不起訴處分（見本案台灣台北地方法院檢察署八十四年度偵
    字第一六○三七卷第九六至第九九頁）。而台北地方法院檢察署八十三年偵字第
    二六一七六號不起訴處分書，其理由欄第三項謂：「丁○○、丙○○、甲○○確
    有於八十年八月一日至同年十月二十二日分別匯款給鼎盛公司，合計金額達一億
    二千三百五十萬元，此有匯款單二十五張之影本附卷可憑，另查鼎盛公司現任董
    事長蘇朝宗於八十年十月三十日出具證明書表明『：：：自前任董事長丁○○處
    點收現金新台幣三千五百萬元，：』：：。綜據上述各項證據，被告三人所辯自
    堪採信，其無侵占犯意甚明，：：連同移交給新任董事長之三千五百萬元，恰為
    告發人所指『侵占』之一億五千八百五十萬元，益徵被告三人並無侵占情事。」
    等語。故由此可知，台北地方法院檢察署八十三年偵字第二六一七六號不起訴處
    分書認被告等自民國八十年八月一日起至同年十月二十二日間，並無告發人所指
    侵占鼎盛証券公司之款一億五千八百五十萬元之犯行。又丁○○於八十年十月十
    一日、八十年十月二十二日分別自上開丙○○帳戶提款匯還鼎盛公司，金額總計
    二千四百萬元，此有匯款單三張及世華銀行存款明細分戶帳附卷可稽，經核對即
    前揭八十三年偵字第二六一七六號不起訴處分書內所提及之丁○○呈庭之廿五張
    匯款單中之三張。益見本件公訴人所指被告共同侵占之二千四百萬元，實為前丁○○匯還該公司一億二千三百五十萬元中之一部分，亦即前揭不起訴處分書所敘
    及之一億五千八百五十萬元範圍內；是台北地方法院檢察署八十三年度偵字第二
    六一七六號不起訴處分書既已就被告等自八十年八月一日起至同年十月二十二日
    間，有無侵占鼎盛証券公司之款項之犯行有所認定，本件起訴書所起訴之犯罪時
    間及侵占金額均係在該不起訴處分書所認定之時間及金額內，故而，本件不論一
    億元或二千四百萬元，均係鼎盛公司之同筆資金中之部分資金，雖告訴人將之抽
    出分別提起告訴並經公訴人起訴，惟均係在前揭不起訴處分書之一億五千八百五
    十萬元之範圍內，應屬同一案件而為該確定不起訴處分之效力所及，是本件公訴
    人對於業經不起訴處分確定之相同事實，於八十六年十一月二十八日向本院重行
    起訴，其起訴之理由並無述及有何符合刑事訴訟法第二百六十條所定得再行起訴
    之事由，揆諸前揭理由二之說明，本件爰諭知不受理之判決。
四、至臺灣臺北地方法院檢察署檢察官另以被告丁○○涉犯該署八十六年度偵字第二
    五六二六號侵占等案件移送本院併案辦理。惟臺灣臺北地方法院檢察署檢察官係
    以被告丁○○該部分之行為，與本案起訴部分有連續犯之關係，屬於裁判上一罪
    ，而移送本院併案辦理，惟本件公訴人提起公訴部分，既經本院認定為確定不起
    訴處分之效力所及而應為不受理之諭知，則併辦部分本院即無從併予審理，宜由
    臺灣臺北地方法院檢察署檢察官另行偵查處理，附此敘明。
據上論斷，應依刑事訴訟法第三百零三條第四款，判決如主文。
本案經檢察官孟令士到庭執行職務
中      華      民      國      八十九      年    十二    月    二十二  日
                                      臺灣臺北地方法院刑事第二庭
                                          法  官    張  宇  樞
右正本證明與原本無異。
如不服本判決，應於判決送達後十日內，向本院提出上訴狀。
                                          書記官    黃  式  州
中      華      民      國      八十九      年    十二    月    二十二  日


司法院資訊處製作；財團法人民間司法改革基金會備份。
